臺灣臺南地方法院民事裁定
111年度抗字第84號
抗  告  人  高建榮  
相  對  人  杜佩茹  

上列當事人間聲請本票裁定強制執行事件，抗告人對於本院民國
111年7月12日111年度司票字第1798號裁定不服，提起抗告，本
院裁定如下：   
    主  文
抗告駁回。
抗告程序費用新臺幣壹仟元由抗告人負擔。
    理  由
一、抗告意旨略以：
　㈠抗告人於民國108年10月28日起至109年4月29日陸續借錢給相
    對人，該借款之資金係由抗告人之友人提供，渠等確認金額
    後，相對人於109年5月9日簽發如附表所示之本票4紙（下稱
    系爭本票），並表示其要向銀行辦理信用貸款以清償該借款
    ，因而未於系爭本票記載到期日。詎相對人於同年7月24日
    起即失去音訊，抗告人之友人於同年8月間將系爭本票交與
    抗告人，抗告人於110年12月間委任律師以存證信函向相對
    人催討全部債務共新臺幣（下同）104萬餘元。
　㈡系爭本票之提示日應為109年7月24日，因相對人知道抗告人
    於月底會出院及處理債務，其封鎖抗告人之通訊軟體帳號後
    ，即失去蹤影。
二、按法院就執票人依票據法第123條規定聲請准予本票強制執
    行之裁定，應審查執票人對發票人是否行使追索權，未載到
    期日之本票亦須提示後始得向發票人行使追索權；聲請狀上
    未記載提示日期，法院應先調查其有無提示，如未提示，與
    上開規定不合，應以裁定駁回聲請【司法院81年2月27日（8
    1）廳民一字第02696號參照】。次按本票未載到期日者，視
    為見票即付，票據法第120條第2項定有明文。本票內記載免
    除作成拒絕證書者，執票人仍應於所定期限內為付款之提示
    ，僅主張執票人未為提示者，應負舉證之責而已，並非謂執
    票人可不於所定期限內為付款之提示（最高法院71年度台上
    字第3671號民事裁定要旨參照）。是聲請人提出發票人簽發
    未載到期日之本票聲請法院裁定准予強制執行，聲請狀上未
    記載提示日期，法院應先調查其有無提示，如未提示，即與
    上開規定不合，應以裁定駁回其聲請。
三、經查：
　㈠抗告人於原審主張，其執有相對人所簽發並免除作成拒絕證
    書之系爭本票，詎其屆期為付款之提示，卻未獲付款，乃聲
    請裁定准予強制執行。而觀諸抗告人提出之系爭本票內容（
    見原審卷第17、19頁），其上並未記載到期日，依票據法第
    120條第2項規定，視為見票即付，且抗告人須向發票人即相
    對人提示系爭本票後，始得向相對人行使追索權，而本院應
    先調查抗告人有無提示系爭本票，如其未提示，本院應以裁
    定駁回其聲請。
　㈡抗告人於聲請時，未於聲請狀記載系爭本票之提示日（見原
    審卷第10頁），原審遂於111年7月5日以南院武非酉111司票
    第1798號通知，請抗告人於該通知送達之翌日起7日內陳報
    系爭本票之提示日。抗告人固於同年月7日具狀陳報，系爭
    本票之提示日為110年12月6日，並提出鼎金郵局之同年月3
    日存證號碼000129號存證信函（下稱系爭存證信函）、中華
    郵政掛號郵件收件回執（見原審卷第31至48頁）為證。惟抗
    告人提起本件抗告，卻主張系爭本票之提示日應為109年7月
    24日，有申覆狀在卷可稽（見本院卷第13頁），則系爭本票
    之提示日究竟係110年12月6日，抑或係109年7月24日，實有
    疑義。
　㈢又本票為完全而絕對之有價證券，具無因性、提示性及繳回
    性，該權利之行使與本票之占有，有不可分離之關係。系爭
    本票上雖有記載「免除作成拒絕證書」，惟觀諸票據法第69
    條、第86條分別就「付款之提示」及「拒絕證書之作成」規
    定，執票人即抗告人仍應踐行提示之程序。而所謂提示，係
    指現實提出本票原本請求付款之意。抗告人固於原審主張提
    示日為110年12月6日，並提出系爭存證信函為證（見原審卷
    第31至37頁）。惟觀諸系爭存證信函內容：「主旨：為代當
    事人高建榮先生（下稱「高先生」）函知請求台端返還借款
    及清償票據債務，並請台端於函到後30日內返還高先生1,04
    9,167元暨遲延利息，屆期將循法律途徑追究台端一切法律
    責任，請查照。……⒉經查，台端自108年10月31日起陸續以生
    活困難等理由向高先生借款，直至109年7月17日止共向高先
    生借款達649,167元，惟台端迄今仍未向高先生清償上開借
    款債務。⒊次查，台端另於109年5月9日簽發予高先生票據號
    碼602953、602954、602955、602956票面金額各為100,000
    元、見票即付之本票肆張，故台端共積欠高先生票據債務40
    0,000元，迄今仍未向高先生清償分亳。⒋綜上所述，台端共
    積欠高先生1,049,167元，故為保障高先生應有之權益，茲
    委請貴律師定30日之期間催告台端返還借款及清償票據債務
    ，請台端於函到後30日内返還高先生1,049,167元暨遲延利
    息，屆期將循法律途徑追究台端一切法律責任，絕不寬貸。
    」可知抗告人係以系爭存證信函向相對人催討系爭本票債務
    40萬元及其他債務649,167元，請求抗告人於系爭存證信函
    送達後之30日內清償上開債務，系爭存證信函充其量僅具催
    告付款之性質，與現實提出系爭本票原本請求相對人付款，
    尚屬有別。
　㈣再者，系爭存證信函係由相對人之父親即第三人杜明福收受
    ，抗告人亦自陳：「在110/12委任律師寫存證信函（含轉帳
    記錄的金額催討）共104萬多，寄至相對人戶籍地（拒收，
    應該已離婚搬遷，寄至父親家有收取）。」有申覆狀、中華
    郵政掛號郵件收件回執（見本院卷第13頁、原審卷第48頁）
    ，相對人既未親自收受系爭存證信函，則異議人於原審主張
    以杜明福收受系爭存證信函之日即110年12月6日作為系爭本
    票之提示日，顯與事實不符。
　㈤抗告人於本件抗告主張，系爭本票之提示日為109年7月24日
    云云。惟觀諸抗告人之書狀內容：「⒊本人（即抗告人）在1
    09/04/29-109/07/29急重病住院含復健共三個月，當事人（
    即相對人）於109/07/24即斷了所有音訊，再也聯絡不到……
    。⒎提示日應是109/7/24那天，因為相對人知道當年當月的
    月底會出院並處理債務問題，在109/7/24對話通訊APP全部
    封鎖，人間消失一般。」（見本院卷第13頁），可知抗告人
    係以相對人封鎖其通訊軟體帳號之日即109年7月24日作為系
    爭本票之提示日，抗告人於該日既未提出系爭本票原本而請
    求相對人付款，則其主張系爭本票之提示日為109年7月24日
    ，並不足採。
　㈥系爭本票雖已載明免除作成拒絕證書，然該記載並非免除抗
    告人之提示義務，僅係於相對人主張抗告人未為提示時，相
    對人應就抗告人未提示之事實負舉證之責而已，附此敘明。
四、綜上所述，抗告人就系爭本票聲請裁定准許強制執行前，其
    並未提出系爭本票原本請求相對人付款，其聲請即欠缺行使
    追索權所必須具備之付款提示要件，不應准許，原裁定駁回
    其聲請，並無違誤，抗告意旨指摘原裁定不當，求為廢棄，
    為無理由，應予駁回。
五、末按非訟事件程序費用，除法律另有規定外，由聲請人負擔
    ；前項費用之負擔，有相對人者，準用民事訴訟法有關訴訟
    費用之規定；依法應由關係人負擔費用者，法院裁定命關係
    人負擔時，應一併確定其數額，非訟事件法第21條第1項前
    段、第2項及第24條第1項分別定有明文。又訴訟費用，由敗
    訴之當事人負擔，民事訴訟法第78條亦有明文。本件抗告既
    經駁回，抗告程序費用自應由敗訴之抗告人負擔；又抗告人
    提起本件抗告，除繳納抗告費1,000元外，別無其他程序費
    用之支出，故本件程序費用額確定為1,000元，應由敗訴之
    抗告人負擔。
六、據上論結，本件抗告為無理由，依非訟事件法第46條、第21
    條第2項、第24條第1項及民事訴訟法第495條之1第1項、第4
    49條第1項、第78條、第95條，裁定如主文。 
中　　華　　民　　國　　111 　年　　8 　　月　　25　　日
                  民事第一庭　法  官　陳尹捷
以上正本係照原本作成。
本裁定除以適用法規顯有錯誤為理由，不得再抗告。如提起再抗
告，應於裁定正本送達後10日內委任律師為代理人向本院提出再
抗告狀及委任狀，並繳納再抗告費新臺幣1,000元。 
中　　華　　民　　國　　111 　年　　8 　　月　　25　　日
                              書記官　曾美滋　
附表：
編號 發　票　日 票面金額 到期日 票據號碼 1 109年5月9日 10萬元 未載 CH602956 2 109年5月9日 10萬元 未載 CH602954 3 109年5月9日 10萬元 未載 CH602955 4 109年5月9日 10萬元 未載 CH602953